【裁判字號】    88,易,1036
【裁判日期】    890731
【裁判案由】    詐欺
【裁判全文】
臺灣桃園地方法院刑事判決                        八十八年度易字第一三六號
    公  訴  人  台灣桃園地方法院檢察署檢察官
    被      告  乙○○即駱永.
                丙○○○
右列被告因詐欺案件，經檢察官提起公訴（八十七年度偵字第一六九二一號），本院
判決如左：
        主  文
乙○○、丙○○○均無罪。
        理  由
一、公訴意旨略以：被告乙○○（即駱永霖）與丙○○○明知其所經營之金祥企業社
    ，已陷於經營困難並無開發新事業及清償借款之能力，竟共同基於意圖為自己不
    法所有而詐取他人財物之犯意聯絡，隱瞞此一事實，於民國八十五年九月間，在
    桃園縣桃園市○○街三十八號，向告訴人甲○○佯稱：因轉投資其他事業，希借
    款周轉，一個月內一定返還，使告訴人甲○○陷於錯誤，將新台幣（下同）一百
    四十萬元借予被告乙○○、丙○○○二人，因認被告二人涉有刑法第三百三十九
    條第一項之詐欺取財罪嫌。
二、訊之被告乙○○、丙○○○均堅決否認有何詐欺犯行，一致辯稱確於八十五年九
    月間因經營金祥企業社，周轉困難，又投資房地產，乃向告訴人甲○○借款，約
    定利息每月二分，於八十五年十月依約以現金償付利息，嗣後即以告訴人甲○○
    加入被告丙○○○所招組之互助會之應繳會款抵充利息，告訴人甲○○亦標得會
    款二十七萬元，惟此後被告二人理財不善，投資購買之房屋又遭新竹中小企業銀
    行聲請拍賣查封，始無法如期清償對告訴人甲○○之債務，並非意在詐欺等語。
三、認定犯罪事實，應憑積極證據。又以詐術使人為不利於己之財產處分行為者，如
    依積極證據足可證明行為人確係意圖不法所有或意圖損害他人時，固得分別情形
    論以刑法第三百三十九條或同法第三百五十五條之罪，倘若行為人施詐時之意圖
    尚有存疑，依調查之結果復不足以認定其自始具有上述主觀犯罪構成要件，受害
    人除依民法第九十二條等相關私權規定尋求救濟外，非得概對被告繩以刑事責任
    。本件公訴人指被告乙○○、丙○○○涉有詐欺罪嫌，無非以告訴人甲○○指述
    其等借款未如其清償等情為據。惟衡諸常情，向他人借款者，恆因財力窘困或從
    事投資亟須現金周轉，借款人亦莫不深知於此，之所以願意借款於他人，無非基
    於情誼或資以賺取利息給付，被告向告訴人以周轉困難及投資房地產為由借款，
    其實並無誤導告訴人就其借款風險評估之虞，尚難認係詐術之行使，況且，徵之
    告訴人允諾借款之理由，究其實際，與被告二人是否以所借款項投資事業無關，
    而係告訴人長期在被告二人經營之金祥企業社工作所產生之信賴，及利息之取得
    方始為告訴人評量是否借款之條件，業據告訴人自承在卷，凡此更無所謂詐術可
    言。而被告二人所稱向告訴人間之借款後，於八十五年十月依約以現金償付利息
    ，嗣後即以告訴人加入被告丙○○○所招組之互助會之應繳會款抵充利息，告訴
    人亦標得會款二十七萬元等節，復為告訴人所不否認，足見被告二人確有清償債
    務之誠意，亦尚難遽謂其等在借款之初，有何犯罪意圖。至於被告於債務到期後
    ，迄今由未能如數清償，於誠信原則固不無違背，但民事債務人未依債之本旨履
    行給付之情況，在一般社會經驗上原因非一，其因不可歸責之事由無法給付、或
    因合法對他造主張抗辯而拒絕給付、甚至債之關係成立後惡意遲延給付皆有可能
    ，非必出於自始無意給付之財產犯罪一端。而刑事被告依法不負自證無罪之義務
    ，在別無積極證據之情形下，當不得違反刑事訴訟法第一百五十四條之規定，以
    單純債務不履行之狀態，推定被告自始具有犯罪意圖而轉令其提出有利於己之反
    證。公訴人指述被告二人以借款為名目詐取財物，除依告訴人表明被告遲延還清
    全部款項外，並未提出被告如何自始意圖從事財產犯罪之證據以憑調查。所為片
    面指訴，難以遽為不利被告之推定。何況被告確已清償部分借款利息，在民事關
    係上僅屬不完全給付，猶難認其自始圖謀不法。此外查無足以證明被告犯罪之積
    極證據，應認本案爭執僅屬因借貸引起之民事債務糾紛，依法諭知無罪。
四、至於告訴人甲○○另指被告二人所經營之金祥企業社於八十五年間向勞工保險局
    低報勞工工資，藉以減輕該企業社勞工保險費用之負擔，涉嫌詐欺得利罪等情，
    雖經本院向勞工保險局查核屬實，所得利益如卷附勞工保險局八十八年十二月十
    日八八保承字第六○八四三○四號函所示。惟公訴人起訴之詐欺取財犯嫌既經本
    院為無罪之諭知，該部分詐欺得利犯嫌與本案要無實質上或裁判上一罪關係，非
    本院所得審究，應由有權偵查機關另行偵處，附此敘明。
五、據上論斷，應依刑事訴訟法第三百零一條第一項，判決如主文。
本案經檢察官呂理銘到庭執行職務。
中      華      民      國      八十九      年    七    月    三十一    日
                                臺灣桃園地方法院刑事第五庭
                                      法  官  楊  得  君
右正本證明與原本無異。
如不服本判決，應於判決送達後十日內向本院提出上訴狀( 應附繕本 )，上訴於臺灣
高等法院。
                                      書記官  簡  慧  瑛
中       華      民      國     八十九      年    八    月      七    日


司法院資訊處製作；財團法人民間司法改革基金會備份。
